【裁判字號】    91,上訴,1389
【裁判日期】    921225
【裁判案由】    貪污治罪條例
【裁判全文】
臺灣高等法院高雄分院刑事判決          九十一年度上訴字第一三八九號
    上  訴  人
    即  被  告  甲○○
    選任辯護人  顏宏斌律師
    上  訴  人
    即  被  告  丙○○
    選任辯護人  王進勝律師
                吳賢明律師
                黃淑芬律師
    上  訴  人
    即  被  告  丁○○
    上  訴  人
    即  被  告  戊○○
    右二人共同
    選任辯護人  孫嘉男律師
    上  訴  人
    即  被  告  乙○○
右上訴人等因貪污治罪條例案件，不服臺灣高雄地方法院九十年度訴字第九０九號中
華民國九十一年七月四日第一審判決（起訴案號：臺灣高雄地方法院檢察署八十九年
度偵字第一五三二七號），提起上訴，本院判決如左：
      主      文
原判決撤銷。
甲○○連續依據法令從事公務之人，對於違背職務之行為，收受不正利益，處有期徒
刑陸年，褫奪公權年。所得財物新臺幣貳萬元，應予追繳沒收，如全部或一部無法
追繳時，應以其財產抵償之。
丙○○依據法令從事公務之人，對於違背職務之行為，收受賄賂，處有期徒刑年，
褫奪公權貳年。所得財物新台幣貳仟元，應予追繳沒收，如全部或一部無法追繳時，
應以其財產抵償之。
丁○○、戊○○共同連續非依據法令從事公務之人亦非受公務機關委託承辦公務之人
，對於依據法令從事公務之人員，關於違背職務之行為，交付賄賂，丁○○、戊○○
各處有期徒刑壹年肆月，均緩刑肆年，均褫奪公權壹年。
乙○○共同連續非依據法令從事公務之人亦非受公務機關委託承辦公務之人，對於依
據法令從事公務之人員，關於違背職務之行為，交付不正利益，處有期徒刑拾月，緩
刑肆年，褫奪公權壹年。
      事      實
一、甲○○自民國八十四年五月間起擔任高雄市港務警察所三號碼頭派出所員警、丙○○則自八十五年年底擔任該所員警，均負責該所檢查哨之執行勤務，對通過高
    雄港三號碼頭檢查哨之各式車輛實施檢查、管制之工作，均係依據法令從事公務
    之人員。丁○○（前於七十四年十月九日因違反國家總動員法案件，經最高法院
    以七十四年度臺上字第五五四一號判處有期徒刑八月確定，於七十六年七月十一
    日執行完畢，未構成累犯）與其妻戊○○共同經營傑運企業有限公司（下稱傑運
    公司），經營汽車貨運業務等事業，乙○○（前於七十八年十一月十日因傷害案
    件，經原審以七十八年度易字第四二二一號判處有期徒刑三月確定，於七十九年
    二月八日執行完畢，未構成累犯）雖名為受僱於該公司擔任司機，然實以其所有
    之車牌號碼ＩＺ－九三二號及ＸＭ－五八二號營業用大貨車靠行於傑運公司，並
    以該靠行車輛為運輸業務。
二、緣於民國八十八年一月間，傑運公司取得臺灣塑膠股份有限公司位於麥寮六輕工
    程所須進口鋼板載運業務，故自高雄港蓬萊區載運進口鋼材至雲林縣麥寮工業區
    ，丁○○、戊○○及乙○○等人為節省載運成本，乃或以超載（即超重）或超寬
    之方式載運鋼板以減少車次，為免遭到檢查哨警員之取締開罰單或要求重新裝載
    ，乃共同對於依據法令從事公務人員，關於違背職務行為交付賄賂之概括犯意聯
    絡，由乙○○出面行賄警員，甲○○明知不法，為圖不法利益，竟基於違背職務
    受賄之概括犯意，自八十八年一月間某日起至同年十月間某日止（八十八年五月
    二日除外），利用其擔任高雄港警所三號碼頭派出所執行守望勤務之機會，對於
    傑運公司所屬貨車所載運之鋼板已違反道路交通安全規則第三十八條關於車輛尺
    度、軸重、總重等限制規定，竟未依道路交通管理處罰條例第二十九條「汽車裝
    載時，有一裝載貨物超過規定之長度、寬度、高度者，處汽車所有人新臺幣三千
    元以下九千元以下罰鍰，並責令改正或禁止通行」之規定，開立舉發單，而由乙○○連續於甲○○值班之際，以每台超載貨車新臺幣（下同）五百元之代價，將
    賄款夾在「貨物出港放行條」中或在高雄港警所某處交付賄款予甲○○，甲○○
    乃對該公司違規超載之車輛予以放行，或安排於其他員警當班之時段放行（此部
    分另由臺灣高雄地方法院檢察署檢察官偵辦），總計收受乙○○及傑運公司交付
    之賄款二萬元。除前開車牌號碼ＩＺ－九三二號及ＸＭ－五八二號營業用大貨車
    之超載通關賄款由乙○○自行負擔外，其餘傑運公司貨車之超載及不論靠行與否
    （即包括前開乙○○所靠行之貨車）之超寬通關賄款均由丁○○、戊○○所給付
    。甲○○復承前違背職務受賄之概括犯意，於八十八年四月十七日十八時二十九
    分許，主動打電話向乙○○要求招待至高雄市雪莉舞廳消費，乙○○為答謝甲○○違背職務放行其公司違規超規車輛及惟恐拒絕甲○○之要求，於日後超載時將
    遭甲○○刁難取締，始私自應允於當晚招待甲○○及其友人至雪莉舞廳消費，席
    間因甲○○欲帶該舞廳小姐出場，乙○○無法負擔，乃趁機先行離去，並給付部
    分消費款二萬元，甲○○因而獲得不正利益二萬元。
三、丁○○、戊○○及乙○○復承上開對依據法令從事公務之人員關於違背職務之行
    為交付賄賂之概括犯意聯絡，仍由乙○○出面行賄丙○○，丙○○明知不法，為
    圖不法利益，竟基於違背職務受賄之犯意，於八十八年六月十日十八時至二十時
    間，利用其在該三號碼頭管制站值勤之機會，向乙○○索求以每台車一千元超載
    放行之賄款，經乙○○以電話聯繫丁○○、戊○○獲得同意後，乃交付賄款二千
    元由丙○○收受，丙○○因而違背職務，對傑運公司所屬違規超載之貨車未依法
    予以取締而放行。
四、本案嗣經法務部調查局航業海員調查處高雄調查站（下稱航業海員調查處高雄站
    ）接獲線民密報，而向臺灣高雄地方法院檢察署聲請核發通訊監聽書，並聲請核
    發搜索票，而於八十九年七月六日至傑運公司營業處所、戊○○、丁○○及乙○○住處執行搜索。乙○○於八十九年七月六日在航業海員調查處高雄站及臺灣高
    雄地方法院檢察署偵查中自白上述行賄甲○○、丙○○之犯行。
五、案經航業海員調查處高雄站報請臺灣高雄地方法院檢察署檢察官偵查起訴。
      理      由
一、被告甲○○部分：
  (一)訊據上訴人即被告甲○○矢口否認有任何收賄或其他不正利益之犯行，辯稱：伊
    未收受賄賂，雖曾至雪莉舞廳消費，惟係伊本人付款，並不知被告乙○○先離去
    ，亦不知被告乙○○已給付部分消費款。且其選任辯護人辯以：由八十八年二月
    二日乙○○之通訊監察譯文中顯示甲○○並無收賄，且佐以八十八年二月二十五
    日甲○○並無值班，因之，並無違法放行或安排於其他員警當班時段放行，再甲○○及其服務單位於執行職務時對於違規車輛所告發而開立之罰單並非無有，而
    乙○○、丁○○及戊○○對甲○○所為不利之供述，係為避免遭收押一時心急之
    胡亂供述，曾非可採。至於前往雪莉舞廳消費之消費額皆為甲○○所自付，甲○○根本不知乙○○是否有付帳，公訴意旨之認事亦非無訛，再測謊結果之正確性
    及信賴度並非可靠，且其與緘默權及傳聞證據間不無衝突或銜接之問題，故其不
    能為嚴格證明之審判程序之證據，本案監聽資料為通訊監察法於八十八年七月十
    四日公布前所為之產物，顯已違反憲法第十二條秘密通訊之自由，故依毒樹果實
    之理論及最高法院判決先例以觀，卷附通訊監察錄音，皆非合法且依法定程序取
    得，基於保障人權及程序正義，皆不具證據能力，而應加以排除等語。
  (二)經查：
      1.就本案航業海員調查處高雄站所提出之監聽錄音帶之證據能力一節而言：依
        憲法保障人權觀點而言，在正常情況下，政府或偵查機關並無權利監聽人民
        之通話，然而人民秘密通訊自由與其他基本人權同，仍得以法律限制之，故
        憲法第二十三條規定，以上各條列舉之自由權利，除為妨止妨礙他人自由、
       避免緊急危難、維持社會秩序或增進公共利益所必要者外，不得以法律限制
        之。依此，如為避免國家之緊急危難，並非不可依法限制人民之秘密通訊自
        由，雖通訊監察法係於八十八年七月十四日所公布，惟於該法未公布前，經
        由監聽而取得之電話錄音帶，在事實審法院踐行調查證據程序後，如當事人
        對於其監聽或播放錄音之內容，未提出異議以詰問制作者，則無論此係出於
        司法警察之監錄，皆可作為證據予以採用，並無證據排除法則之適用（最高
        法院八十二年度臺上字第一一四一號判決意旨及學者蔡墩銘所著「刑事證據
        法論」第三百七十九頁至第三百八十六頁可參）。是此，關於被告甲○○所
        租用之0000000000號及被告乙○○所租用之000000000
        0號之行動電話，經臺灣高雄地方法院檢察署檢察官同意航業海員調查處高
        雄站，自八十八年二月一日起至同年七月十日止進行監聽之事實，有臺灣高
        雄地方法院檢察署通訊監察書四份在卷可憑（參臺灣高雄地方法院檢察署八
        十九年度他字第三二一號卷第三十五頁至第三十八頁），且嗣經原審於九十
        年九月十八日審判期日之調查證據程序中當庭播放該監聽內容（詳如後述）
        ，參諸首開說明，自可為論罪之依據，是被告甲○○之辯護人辯以本案監聽
        資料顯已違反憲法第十二條秘密通訊之自由，故依毒樹果實之理論及最高法
        院判決以觀，不得採為不利於被告甲○○之證據，顯無可取，合先敘明。
      2.被告甲○○如何利用其於執行通過高雄港三號碼頭檢查哨之各式車輛實施檢
        查、管制職務之機會，收取被告乙○○、戊○○及丁○○所給付之賄款，而
        連續違背其職務，對於職務上應取締開立罰單之傑運公司超載之貨車予以放
        行一節，已據同案被告乙○○於八十八年七月六日在航業海員調查處高雄站
        偵訊及臺灣高雄地方法院檢察署檢察官偵查中迭次供述明確（參參臺灣高雄
        地方法院檢察署八十九年度偵字第二二○九九號偵查卷第五十八頁至第七十
        頁筆錄、參臺灣高雄地方法院檢察署八十九年度偵字第一五三二七號偵查卷
        第十五頁至第十八頁筆錄），雖被告乙○○嗣於本院審理時翻異前供，辯稱
        其於航業海員調查處高雄站所為之供述不實云云，惟仍自承確於臺灣高雄地
        方法院檢察署檢察官偵訊中自白行賄之事實（參本院九十年十月十八日審判
        筆錄）。且經本院當庭勘驗被告乙○○於航業海員調查處高雄站偵訊時之偵
        訊錄影帶，並核對被告乙○○於航業海員調查處高雄站偵訊之調查筆錄，認
        被告乙○○明確供述：「（如有超長、超寬、超重的情形，你在調度車子時
        如何處理？）如果有可以買通之警員，聯絡好就儘量裝，如果聯絡不好，就
        改天裝」、「有拿三、四千元予甲○○」、「【除了他們四個人外（係指綽
        號「川仔」、「源仔」、「耀貞」及甲○○），如果沒有他們的班，他們是
        否可以安排？】只有他們的班才可以過，如果不是他們可以安排」、「（你
        有否支付違規超載貨車出港區之酬勞給前述四位員警，詳情如何？）有的，
        我曾經不下十次將傑運公司超載之貨車順利出港之酬勞（每部車五百元）親
        自在三號碼頭管制站夾於「貨物出港放行條」中，交付於前述四位員警，其
        中以交付甲○○次數最多」（即臺灣高雄地方法院檢察署八十九年度偵字第
        二二○九九號偵查卷第六十一頁正面至反面筆錄所示之內容）、「（提示八
        十八年二月二十五日十五時五十七分一秒你所使用000000000行動
        電話打給000000000號，請問通話人為何人？其中你提及這邊我有
        和南仔講妥了，可以裝整台出去，我和南仔講好了，是何意？）（檢視後作
        答），該通電話是我打給同為司機之林敬林，是我叫林敬林當天晚上到高雄
        港蓬萊區載運鐵板到麥寮，電話中我所提到的南仔即是三號管制站的員警甲○○，另外電話內所述可以裝整臺出去意指可以超載出港區，亦即是甲○○
        同意我們或安排我們超載的車輛出港區」、「（八十八年二月二十五日甲○○答應你們超載車輛出港區，代價是多少？）超載出港的貨車，每部支付甲○○代價五百元」、「（提示000000000號、八十八年二月二十五
        日十七時五十分許，通訊監察報告，問該通電話係何人打給你，其中發話人
        稱你們大概七點三十分，是指何意？是何人發話？）（檢視後作答）該通電
        話是三號碼頭管制站警員甲○○打給我的，其中被告甲○○所稱你們大概七
        點二十分意指我們違規超載的貨車於七時二十分許通過管制」、「（提示八
        十八年二月二十五日十八時四十分通訊監察報告，該通電話是何人打給你？
        其中發話人稱這不就六台是指何意？）（檢視後作答）該通電話是傑運公司
        戊○○打給我的，其中戊○○所稱的這不就六台，意指當天晚上有六部貨車
        違規超載」、「（同前提示戊○○又稱六台儘量裝，你再和他講，你們講的
        如何？是指何意）（檢視後作答）戊○○所述六台就儘量裝，你再和他講，
        你們講的如何？是戊○○要我指示這六台違規超載貨車，儘量裝載，減少車
        次，另問我與甲○○談該違規超載每車支付報酬的情事」、「（同前提示）
        你於電話中答覆他說等待七點三十分，再發落一下，每一個五百元，我收一
        收包一包再塞給那個就可以，是指何意？）（檢視後答）我所回覆他說等到
        七點二十分，再發落一下，每一個五百元，我收一收包一包再塞給那個就可
        以了，意指是甲○○於七點二十分，他會安排違規超載的貨車出港，每一台
        貨車我會收五百元，包齊後連同放行條交給三號碼管制站值班員警」（即臺
        灣高雄地方法院檢察署八十九年度偵字第二二○九九號偵查卷第六十二頁反
        至第六十三頁反面筆錄所示之內容）、「【（提示000000000號八
        十八年三月一日十九時二十六分通訊監察報告）該通電話係何人打給你，其
        中發話人所稱這樣你有沒有把他分成像我說的那樣？是指何意？】（檢視後
        作答）該通電話是甲○○打給我的，前述表示意指我們把超載的不要分載的
        太明顯，讓他不好交待」（即臺灣高雄地方法院檢察署八十九年度偵字第二
        二○九九號偵查卷第六十四頁反面至第六十五頁正面第三行筆錄所示之內容
        ）、「【（提示000000000號、八十八年三月二日十八時二十八分
        通訊監察報告）該通電話是何人打給你，其中受話人表示「我現在在門口，
        剩下三塊也不讓我出來」發話人表示「我不是告訴你過了，你到一號登記站
        這邊來找我」是何意）？（檢視後作答）該通電話是甲○○打給我，我當時
        在第三號碼頭管制口站，因值班員警認定我所載三塊鋼板已逾重量，不讓我
        出港，是當時在一號登記站執勤甲○○要我找他商量，因為以往傑運公司所
        屬貨車超載均是由他安排協助出港（此句「因為以往傑運公司所屬貨車超載
        均是由他安排協助出港」並非由被告乙○○本人所述，而係由負責製作筆錄
        之調查員自行記載，併為敘明）、「【（提示000000000號八十八
        年三月五日十九時三十四分許通訊監察報告）該通電話是何人打給你，其中
        發話人表示「那天有沒有源仔的班？說樣那這樣，那天不是跟多少？那天，
        第二天又要，源仔那天值班，值完班後，南仔就來要了，說源仔馬上就向他
        要了，這樣我後來就拿給他，今天又誰我就不理他了，不管這麼多，都出完
        了嗎」？是何意？】（檢視後作答）該通電話是戊○○打給我的，其中戊○○所述是指八十八年三月五日之前，傑運公司貨車出管制站（三號碼頭）值
        班員警張瑞源認為貨車所載貨物有超寬情形，要求放行代價，隔天張瑞源值
        班，傑運公司又有貨車出三號管制站，同樣被張瑞源認定有超寬向甲○○要
        求放行代價，甲○○才跑到傑運公司找戊○○，戊○○將張瑞源所要的代價
        ，交付給甲○○，向我抱怨」、「（你所述靠行車應自行負擔等違規超載車
        輛放行酬勞給員警，為何八十八年三月五日戊○○所稱交付給甲○○再轉交
        給張瑞源放行代價卻是由公司支付？）因為張瑞源要求放行代價，並非針對
        超載之車輛而是對未超載而超寬的車輛，此種車輛放行代價是由公司自行負
        擔，而非由公司負擔，所以當天才由戊○○自行支付給甲○○，而不是由靠
        行司機自己負擔」、「【（提示000000000號八十八年四月十七日
        七時三十五分許通訊監察報告）該通電話是何人打給你，其中發話人所述，
        我昨天去辦加班，剛好碰到他，那時我身上沒有錢，都被你們拿去，身上都
        沒有，早上辦加班碰到，他在講，我在問他下午排幾點的班，好像是四點到
        六點，你來拿過去給他，等一下就六點」是何意？】（檢視後作答）該通電
        話是戊○○打給我，前述發話人戊○○所指意思是他於八十八年四月十六日
        到海關辦理關員加班，剛好碰到甲○○，向她索取違規超寬貨車由三號碼頭
        放行出港的報酬，因同時她身上沒有錢，八十八年四月十七日辦理關員加班
        時又碰到甲○○，又向她索取前述報酬，戊○○問甲○○當天下午值班，預
        定於甲○○值班轉交前述報酬，後來我有去向戊○○收取前述報酬，於甲○○值班時交給他」、「【（提示000000000號八十八年四月十七日
        十七時四十二分通訊監察報告）該通電話是何人受話，該電話內容為何？】
        （檢視後作答）該通電話是我打給甲○○，是戊○○支付放行報酬給甲○○
        ，並要我拿去一號碼頭給甲○○，我打電話給甲○○，我要過去」、「（八
        十八年四月十七日戊○○要你交給甲○○放行報酬是多少？）是二千元」、
        「（你是如何將戊○○轉交甲○○的二千元放行報酬交付？）我是於八十八
        年四月十七日下午五時四十五分左右，於一號碼頭交付給甲○○」、「（為
        何傑運公司戊○○要你轉交該筆二千元給甲○○？）是戊○○交付傑運公司
        所屬貨車違規超寬順利出港碼頭管制站的放行報酬」（即臺灣高雄地方法院
        檢察署八十九年度偵字第二二○九九號偵查卷第六十六頁正面至第六十七頁
        反面筆錄所示之內容）、「（你前後支付甲○○、張瑞源、川仔、耀貞貨車
        超載、超寬出港區的代價？）我前後支付甲○○金額超過二萬元，張瑞源與
        川仔超過五千元，耀貞僅有八十八年六月十日所支付二千元，前述金額除耀
        貞部分外，其餘均是分多次給付」等語綦詳（即臺灣高雄地方法院檢察署八
        十九年度偵字第二二○九九號偵查卷第六十九頁正面至第六十九反面筆錄所
        示之內容）（參原審九十年十月十八日、十一月十六日、九十一年五月二十
        一日審判筆錄）。
      3.被告乙○○前開供述核與被告戊○○於航業海員調查處高雄站偵訊所自承：
        「（八十八年四月十七日十七時十一分十一秒你電話聯繫甲○○「我叫棋南
        過去，我有跟棋南說」該通電話內容顯示係你與甲○○確認交付賄款之時間
        及地點，你如何解釋？）（經詳視後作答）上述電話通話內容係我告訴港警
        「南仔」（甲○○）我已交待乙○○了，要南仔與乙○○商議所交付之金額
        」、「（「南仔」、「川仔」、「耀貞」、「瑞源」等四人各為何人？該四
        人有無違法放行超載車輛而向你收取賄款？）上述四人均為高雄港警所員警
        ，而南仔曾暗示我要對違規部分給付賄款，至於耀貞我是聽乙○○他說過，
        耀貞他曾索取陋規」等語相符（參臺灣高雄地方法院檢察署八十九年度偵字
        第二二○九九號偵查卷第五十三頁、第五十四頁反面筆錄）
      4.且查，被告乙○○於航業海員調查處高雄站所為之供述，其中就調查員所提
        示之八十八年二月二十五日十五時五十七分一秒八十八年二月二十五日
        十七時四十七分五十四秒八十八年二月二十五日十八時四十分五十秒八
        十八年三月一日十九時二十六分四十七秒八十八年三月一日十九時四十一
        分五十八秒之通訊監察報告，經原審當庭勘驗該偵訊錄影帶認與卷附該監聽
        譯文內容相符，顯見被告乙○○上開不利於被告甲○○之供述堪予採信。
      5.再查，被告甲○○於八十八年四月十七日晚間要求被告乙○○同往雪莉舞廳
        消費一情，業據被告甲○○自承不諱，雖被告甲○○於原審審理時辯以前詞
        ，惟被告乙○○之所以同意被告甲○○邀約前往雪莉舞廳，並給付其中二萬
        元部分消費款，實係因被告甲○○長期安排傑運公司所屬貨車違規超載、超
        寬由三號管制站出港，且被告乙○○亦恐日後或遭被告甲○○取締違規，方
        同意前往等情，亦據被告乙○○於航業海員調查處高雄站偵訊中供述明確，
        復經原審勘驗該筆錄核對屬實（參臺灣高雄地方法院檢察署八十九年度偵字
        第二二○九九號偵查卷第六十八頁，原審九十一年五月二十一日審判筆錄）
        ，並有被告乙○○與被告甲○○於八十八年四月十七日十八時二十九分三
        十七秒同日十九時六分五十六秒之通訊監察譯文，及被告乙○○與被告戊○○於八十八年四月十八日十九時五十六分五十秒之通訊監察譯文（參參
        臺灣高雄地方法院檢察署八十九年度偵字第二二○九九號偵查卷第二十六頁
        至第三十頁），經原審當庭核對該譯文與監聽錄音帶，認該譯文完全相符，
        而依該譯文所示：
        被告甲○○：「『雪莉』可以走走看，好不好，讓我那個一下，好不好」
        被告乙○○：「好啊」
        被告甲○○：「我從來沒有要求過你這個」
        被告乙○○：「好」
        （以上為八十八年四月十七日十八時二十九分三十七秒之通訊譯文部分內容
        ）
        被告戊○○：「你昨天又和南仔去那裡吃」
        被告乙○○：「吃兩個地方而已」
        被告戊○○：「真是可惡，他自己去還是和誰去」
        被告乙○○：「和過港隧道那邊的主管」
        ‧‧‧
        被告戊○○：「花多少錢？」
        被告乙○○：「二、三萬塊錢」
        被告戊○○：「可惡」
        被告乙○○：「他們還要帶小姐過去，還要一萬八、九千元，我就溜掉，連
        電話都丟在那邊趕快跑」
        被告戊○○：「我不是有交待你要打電話去找你」
        被告乙○○：「我用溜的」
        被告戊○○：「當然要溜」
        被告乙○○：「再搞下去超過五萬元」
        被告戊○○：「我就有叫你不要」
        被告乙○○：「他第一句話就說『我從來沒有向你要求過這個』，他跟我這
        樣說」
        被告戊○○：「最近又沒有超載」
        ‧‧‧
        是以前開對話內容以觀，被告乙○○應允被告甲○○之要求前往雪莉舞廳消
        費，顯非基於單純朋友情誼，而係因被告甲○○長期安排傑運公司所屬貨車
        違規超載、超寬由三號管制站出港，且被告乙○○亦恐拒絕被告甲○○之邀
        約，日後或遭被告甲○○取締違規方同意前往甚明，此情亦為被告戊○○所
        知悉並應允，雖被告甲○○嗣於原審審理辯以不知被告乙○○已給付部分消
        費款云云，惟被告甲○○已於航業海員調查處高雄站偵訊中供述：「‧‧‧
        乙○○於中途先行離去支付二萬餘元的帳單，乙○○離去後由我支付全部花
        費一萬餘元」、「大家朋友一場，乙○○才同意前往及支付該費用」等語在
        卷（參臺灣高雄地方法院檢察署八十九年度偵字第二二○九九號偵查卷第八
        十五頁筆錄），足證被告甲○○應知被告乙○○已給付二萬元之消費款，被
        告甲○○前開辯解，委無可取。至於戊○○先已阻止乙○○上開交付不正利
        益犯行，故乙○○此部分犯行，與丁○○、戊○○無涉，併此明。
      6.次查，被告乙○○於接受航業海員調查處高雄站偵訊過程尚與調查員談笑風
        生，期間並可自由走動上廁所，食用檳榔、吸煙及飲食一情，亦經本院勘驗
        前開偵訊錄影帶明甚（參原審九十年十一月十六日審判筆錄），雖原審勘驗
        結果認被告乙○○前開航業海員調查處高雄站之偵訊筆錄確有部分與實際供
        述情形未符，然上開2.所認定被告甲○○確有違背職務收取賄賂之證據，確
        係基於被告乙○○之供述而為記載，是航業海員調查處高雄站偵訊筆錄縱有
        前開瑕疵，尚未影響被告甲○○有罪之認定，附此敘明。況被告戊○○、丁○○於原審審理時亦自承確有供述如航業海員調查處高雄站所載之調查筆錄
        及臺灣高雄地方法院檢察署檢察官偵訊筆錄所載之內容，且均自承未受利誘
        、脅迫而係出於自由意志所為，是該辯護人辯以被告乙○○等人所為不利於
        被告甲○○之供述，係為避免遭收押一時心急之胡亂供述云云，顯非可取。
      7.茲按測謊乃鑑定方法之一，故測謊報告自可供為法院調查證據認定事實之證
        據資料。又測謊之原理，在心理方面：犯罪後之記憶係恐懼、焦慮，為情緒
        波動之刺激源，所恐懼者係法律後果，故無此之刺激，測謊無效。在生理方
        面：生物對影響生存之外在威脅有自衛之本能反應，犯罪嫌疑人說謊係對抗
        外在法律後果威脅之本能，故可由生理反應異常，研判有無說謊。故犯罪嫌
        疑人受測時除重大疾病外，一般而言，恐懼犯罪後果之心理刺激，必待法律
        後果之威脅解除後方得以消除，故測謊結果正確性，不受時間之影響（最高
        法院八十七年度臺上字第三一一五判決意旨參照）。換言之，測謊鑑定係依
        一般人在說謊時，會產生遲疑、緊張、恐懼、不安等心理波動現象，而以科
        學方法，由鑑定人利用測謊儀器，將受測者之上開情緒波動反應情形加以紀
        錄，用以分析判斷受測者之供述是否違反其內心之真意而屬虛偽不實。故測
        謊鑑定，倘鑑定人具備專業之知識技能，復基於保障緘默權而事先獲得受測
        者之同意，所使用之測謊儀器及其測試之問題與方法又具專業可靠性時，該
        測謊結果，如就有利之供述，經鑑定人分析判斷有不實之情緒波動反應，依
        補強性法則，雖不得作為有罪判決之唯一證據，但非無證據能力，仍得供裁
        判之佐證，其證明力如何，事實審法院有自由判斷之職權。反之，若其有利
 之供述，經鑑定並無任何虛偽供述之情緒波動反應，又無其他合法之積極證
        據足以證明該部分之犯罪事實時，即可印證其真實性，非不得為有利於受測
        者之認定（最高法院八十八年度臺上字第二九三六號判決參照）。另查最高
        法院先後於八十八年度臺上字第一二三二號、同年度第二八三一號、同年度
        第二八三六號判決意旨中更明白揭櫫「測謊鑑定雖非可資為認定犯罪事實之
        唯一證據，但仍可作為審判上之參考資料」，再我國刑事訴訟法本於自由心
        證主義，對證據之種類並未設有限制，對被告測謊試驗之結果，並非不得採
        為認定犯罪事實之證據資料，至其證明力如何，則由法院自由判斷。經查，
        本案係獲被告甲○○同意後（參臺灣高雄地方法院檢察署八十九年度偵字第
        一五三二七號偵查卷第四十九頁），而由臺灣高雄地方法院檢察署檢察官囑
        託法務部調查局實施測謊鑑定，經鑑定人員以「控制問題法」、「混合問題
        法」對於被告甲○○施以測謊鑑定結果，認被告甲○○就貨車超載伊均有
        依規定予以取締伊沒有替超載貨車安排特定時段通過管制站渠沒有收受
        貨車司機的金錢好處。經測試上述問題，均呈情緒波動之反應，研判有說謊
        ，且參諸前開論述綜合觀之，被告甲○○所辯，不足採信。犯行堪以認定。
  二、被告丙○○部分：
    (一)被告丙○○固就八十八年六月十日被告乙○○與被告戊○○、丁○○等人之通
      訊監察報告所載譯文內容並無意見，惟辯以：被告乙○○所為不利於伊之供述
      ，並無可採云云。另被告丙○○之辯護人係以：被告丁○○、戊○○所為之對
      話僅為傳聞證據，況該二被告於原審審理中均稱未交付款項或透過被告乙○○
      交付款項與被告丙○○，益證被告歐、鄭二人於偵查中所為供述不足為不利於
      被告丙○○之證據，雖被告乙○○於偵查中坦承打過電話，向被告丙○○行賄
      二千元，惟非但毫無證據佐證被告乙○○之陳述為屬實，且被告乙○○於八十
      九年七月六日於法務部調查局、臺灣臺灣高雄地方法院檢察署所為之應訊程序
      ，其程序明顯非法，所製作之筆錄自均屬非法，不得援用為不利被告之證據，
      且被告乙○○於八十九年七月六、七日及九十年三月二十日分於法務部調查局
      、臺灣高雄地方法院檢察署應訊及嗣於原審審理時，就是否給付賄款予被告丙○○一情，前後供述不一，益證被告乙○○所稱將行賄被告丙○○非法放行，
      並非實在，又被告乙○○所有之0000000000號行動電話長期在調查
      局監聽中，而被告乙○○於不知情之情況下，每日以電話與他人聯絡，如被告
      丙○○確有以電話邀約被告乙○○談論期約賄賂，以資非法放行，則所使用之
      行動電話應為同一支電話，然經原審查證結果，八十八年六月十日，被告乙○○之上開行動電話僅卷附被告乙○○與被告丁○○、戊○○之對話，此外，並
      無被告乙○○與被告丙○○之通話，益證被告乙○○稱當日被告丙○○曾以電
      話邀其外出談期約賄賂云云，並非實情，且被告乙○○之貨車雖於八十八年六
      月十日曾自高雄港運貨出港，但由卷附運送單，並無法證明有任何違法超載之
      情形等語為辯。
    (二)惟查：
      1.按被告之自白出於違法羈押者，依刑事訴訟法第一百五十六條第一項規定，
        不具有證據能力，亦即不得以之為有罪判決之證；然此並非謂，一有違法之
        羈押，其自白即應為如是之限制，而必須該項自白係出於違法羈押之原因，
        即因違法羈押所致，其間其有因果關係者，始有上開法條之適用。倘其自白
        與違法羈押無所關連，即其雖受違法之羈押，但自白並非因違法羈押而出者
        ，仍不得謂其不具有證據能力，最高法院七十六年度台上字第八四八九號判
        決意旨參照。為前已述，被告乙○○於航業海員調查處高雄站及臺灣高雄地
        方法院檢察署應訊過程，並未受違法羈押，且其於原審審理時亦明確供述其
        本人於八十九年七月六日在臺灣高雄地方法院檢察署接受檢察官偵訊時確曾
        供述如筆錄所載之內容即自白行賄等語（參原審九十年九月十八日審判筆錄
        ），至於其雖於審理中改稱航業海員調查處高雄站所製作之偵訊筆錄非伊之
        供述，而係調查員自行製作云云，惟此與原審前開勘驗結果，顯然相悖，即
        無可取，是被告丙○○辯護人認被告乙○○於八十九年七月六日於法務部調
        查局、臺灣臺灣高雄地方法院檢察署所為之應訊程序明顯非法，所製作之筆
        錄自均屬非法，不得援用為不利被告之證據云云，尚無可取。
      2.被告乙○○於航業海員調查處高雄站偵訊中經該站調查員播放八十八年六月
        十日十八時三十五分十九秒、十八時三十八分四十一秒之內容，並經原審九
        十一年五月二十一日當庭接續勘驗該偵訊錄影帶，認被告乙○○確於航業海
        員調查處高雄站偵訊中陳稱：「【（提示0000000000號行動電話
        八十八年六月十日十八時三十五分通訊監察報告）該通電話發話人及收話人
        為誰？其中發話人表示「可以嗎？現在耀貞叫我出來，跟我講好了，整台出
        來，一千」是何意？】（檢視後作答）該通電話是我打給丁○○的，其中我
        向其表示所談話是按高雄港警所三號碼頭管制站耀貞同意傑運公司超載的貨
        車放行出港，但要支付給耀貞每部車順利出港的報酬一千元」、「【（同前
        提示八十八年六月十日十八時三十八分通訊監察報告）該通電話是何人打給
        你，其中談話內容各何意？】（檢視後作答）是戊○○打電話給我的，談話
        內容是員警耀貞提出超載貨車應交付一千元報酬，戊○○向我抱怨，不能耀
        貞說要支付一千元的報酬就支付，這樣員警會習慣，公司與我都受不了」、
        「【（同前提示）你與戊○○八十八年六月十日十八時三十八分四十一秒該
        通電話所提耀貞要求一台一千元，詳情如何？】（檢視後作答）員警耀貞當
        時要求傑運公司的貨車如載運寬三點零五公尺鋼板五塊則收取三百元放行費
        ，但如超過太多要付一千元放行費，這個行情我與耀貞當面談妥後，有電話
        與傑運公司負責人丁○○報告，他也同意支付，但戊○○認為一台一千元太
        高，指責我不應該答應耀貞要求，並且表示應該裝五塊給三百元就可以了，
        而我所找的司機和我自己的由我給耀貞，傑運公司的車輛由戊○○支付」、
        「（你前後支付甲○○、張瑞源、川仔、耀貞貨車超載、超寬出港區的代價
        ？）我前後支付甲○○金額超過二萬元，張瑞源與川仔超過五千元，耀貞僅
        有八十八年六月十日所支付二千元，前述金額除耀貞部分外，其餘均是分多
        次給付」等語綦詳（即臺灣高雄地方法院檢察署八十九年度偵字第二二○九
        九號偵查卷第六十七頁正面至第六十九頁反面筆錄所示之內容）。核與被告
        戊○○於航業海員調查處高雄站、臺灣高雄地方法院檢察署偵訊時所陳述「
        （八十八年六月十日十八時三十八分四十一秒你電話聯繫乙○○以前都五百
        而已，現在弄到一千元‧‧‧之內容為何？你與乙○○為求港警違法放行之
        賄款究竟多少？）（經詳視後作答）前述內容是因為我們公司的拖車和乙○○的拖車所載運的鋼板寬度超過零點五公分，並且超重，違反規定，故八十
        八年六月十日當天高雄港警所三號碼頭檢查哨值班員警耀貞向乙○○要求違
        規超重是一台收五百元陋規，所以我不同意，後來因為乙○○表示耀貞沒有
        一千元不放行，之後乙○○又說因為我們公司超重較少，所以一台收三百元
        陋規，我原本不趕時間不願答應，但因乙○○說耀貞都開口了，如不答應以
        後傑運公司的貨及拖車會被港警刁難，所以當時我的拖車就多裝五塊鋼板，
        以節省運費來繳陋規費用，至於超載費用是乙○○先支付給耀貞的，事後才
        和我請領」（參臺灣高雄地方法院檢察署八十九年度偵字第二二○九九號偵
        查卷第五十四頁）、「（乙○○有說耀貞沒有一千元不放行？）有的」等語
        明確（臺灣高雄地方法院檢察署八十九年度偵字第一五三二七號偵查卷第二
        十五頁）。
      3.被告乙○○雖曾先於航業海員調查處高雄站及臺灣高雄地方法院檢察署偵訊
        中均表示其未給付賄款予被告丙○○云云，惟經原審勘驗前開航業海員調查
        處高雄站偵訊錄影帶，認被告乙○○於該錄影帶畫面所顯示之八十八年七月
        六日十七時十五分許，即於航業海員調查處高雄站偵訊過程中接受臺灣高雄
        地方法院檢察署檢察官偵訊，於該時之前，航業海員調查處高雄站調查員尚
        未播放前開監聽錄音帶予被告乙○○聽聞，嗣待被告乙○○接受臺灣高雄地
        方法院檢察署檢察官偵訊完畢後，被告乙○○於航業海員調查處高雄站調查
        員播放前開監聽錄音帶予被告乙○○並要求解釋後，方自承確給付二千元予
        被告丙○○。復參酌被告乙○○於八十九年七月十日上午時二十七分許接受
        臺灣高雄地方法院檢察署檢察官偵訊時，再度明確供稱：「（八十八年六月
        十日你打電話給丁○○中表示耀貞說整台出來是一千元，是否有此事？）有
        的，我錢有交給耀貞，有二台車」等語（參臺灣高雄地方法院檢察署八十九
        年度偵字第一五三二七號偵查卷第二十八頁），是被告乙○○前開不利於被
        告丙○○之供述，自堪可採。
      4.況依卷附勤務表所示（參臺灣高雄地方法院檢察署八十九年度偵字第二二○
        九九號偵查卷第三十五頁），被告丙○○確係於前開監聽譯文所示之時間內
        即八十八年六月十日十八時許起至同時四十分止擔任三號碼頭管制站所分配
        之「登記」工作，於十八時四十一分許起至十九時二十分止擔任「管出」工
        作。而所謂「登記」係為沒有證件之駕駛為換發臨時證，不負責任何車輛之
        進出港區；另「管出」則係查驗出港人、車防範不法暨車載貨物之憑證核對
        無訛後放行一節，已據證人即同任職於高雄港警所三號碼頭管制站之員警張
        春源於原審審理時結證明確（參原審九十年五月二十一日審判筆錄），並有
        內政部警政署高雄港務警察所九十年六月六日九十高港警行字第八五三五號
        函附審卷可憑，足證被告乙○○與被告戊○○所為前開通訊內容確為事實，
        則被告乙○○上開關於被告丙○○要求其給付賄款於航業海員調查處高雄站
        及臺灣高雄地方法院檢察署檢察官偵訊中所為前開證述，既係被告乙○○親
        自所經歷，且與前述電話監聽譯文及勤務表所顯示之內容相符，顯然被告乙○○所為不利於被告丙○○之供述，堪予採取。被告丙○○之犯行，堪以認
        定。
  三、被告丁○○、戊○○部分：
    (一)被告丁○○、戊○○固坦承確與被告乙○○為前開所示之監聽譯文所載之通話
      無訛，惟均辯以：傑運公司係以噸數計酬與被告乙○○，而被告乙○○所靠行
      之前開ＩＺ－九三二號及ＸＭ－五八二號營業用大貨車之罰款由其自行負擔，
      伊等並無行賄予員警甲○○、丙○○等人，僅係在敷衍被告乙○○而已云云。
      另被告丁○○、戊○○之辯護人則以：被告丁○○、戊○○與乙○○間係靠行
      關係，而非僱傭關係，則乙○○係按載運噸數向傑運公司收取運費，乙○○為
      節省載重成本而行賄，應與傑運公司無關，則公訴人所指乙○○係因其所有之
      靠行車輛ＩＺ－九三二號及ＸＭ－五八二號等二台貨車違規超載而行賄或因傑
      運公司之車輛超載而受戊○○之指示而行賄，即有辨明之必要，而其中起訴書
      所指八十八年二月二十五日之行賄部分，其中出關之車輛並非傑運公司所有，
      傑運公司自不可能給付甲○○賄款，而通話內容並無關於戊○○指示乙○○行
      賄之事實，僅能證明戊○○知悉乙○○要違規超載及行賄情形；另起訴書所載
      八十八年四月十七日之行賄部分，戊○○雖有交付二千元予共同被告乙○○，
      惟係因貨物係由乙○○所載運，客觀上受制於乙○○，不得不再給付二千元予
      乙○○，然其主觀上並無行賄被告甲○○之意；起訴書所載八十八年六月十日
      之行賄部分，依卷內之監聽譯文所載，乙○○交付與丙○○二千元予傑運公司
      無關，而傑運公司部分，如乙○○所述之「耀徵」要收取規費，戊○○同意願
      以一台車裝五塊鐵板支付三百元之方式付款，惟依乙○○於調查局所為之自承
      內容，乙○○僅給付二千元予丙○○，別無其他賄款，因如當日傑運公司有超
      載，應是一台車三百元，而不是一千元，且乙○○於鈞院審理中亦已供稱其於
      調查局及臺灣高雄地方法院檢察署檢察官偵查中所言均不實在，故尚不得僅以
      棋南不實之陳述，而認丁○○、戊○○有何犯罪行為。再傑運公司之實際負責
      人為戊○○，而非丁○○，故丁○○自無與乙○○有何犯意聯絡，況依卷附監
      聽內容，乙○○原係欲找戊○○而非丁○○，且丁○○就行賄丙○○部分，並
      未有所指示或明確之回應，實難認丁○○與乙○○有共同行賄之舉，退步言之
      ，如認戊○○確於八十八年四月十七日交付二千元予乙○○，則戊○○所交付
      數額僅二千元，且僅一次，又係在百般不願情況下所為，請依貪污治罪條例第
      十二條第二項規定以減輕其刑等語。
    (二)惟查：
      1.依前開被告乙○○於航業海員調查處高雄站之偵訊錄影帶所顯示，被告乙○○已明確供述被告戊○○就被告乙○○以每台給付一千元之代價，認有違行
        情而責罵被告乙○○，且被告戊○○確亦透過被告乙○○將傑運公司所屬貨
        車超載或未超載而超寬順利出港，每台所應給付五百元之賄款予被告甲○○
        ，另傑運公司就未超載而超寬之車輛係自行負擔，非由靠行司機負擔一情，
        已據被告乙○○於航業海員調查處高雄站供述明確，如前所述（參原審九十
        年十月八日、十一月十六日、九十一年五月二十一日審判筆錄），復經被告
        乙○○於臺灣高雄地方法院檢察署檢察官偵訊中再度表示：「（何人與收賄
        警員聯絡？）我及歐太太（即被告戊○○）剛開始是歐太太，等我警員熟後
        ，就由我負責」（參臺灣高雄地方法院檢察署八十九年度偵字第一五三二七
        號偵查卷第十六頁反面）。而此情亦為被告戊○○於航業海員調查處高雄站
        、臺灣高雄地方法院檢察署偵訊中陳述：「（你與乙○○因托車違規超重或
        超載所給付予高雄港警所警員賄款總共有何人？前後共給付多少賄款？）我
        所知道有收賄款的只有南仔、耀貞、川仔三人，至於還有多少員警收取賄款
        ，我不清楚，要問乙○○才知道，而賄款都是乙○○先代墊付給港警所員警
        ，事後再視違規車輛為何人所有，若是我公司的車就向我請款，若是乙○○
 叫的車，則向外叫司機索討，至於前後共給付給多少賄款給港警，因為是由
        乙○○經手，所以我記不清楚」（參臺灣高雄地方法院檢察署八十九年度偵
        字第二二○九九號偵查卷第五十六頁反面筆錄）、「（乙○○在八十八年四
        月十七日十七時五分打手機給你，說要拿錢給南仔，是何意思？）當時他要
        向我拿錢給南仔」、「（為何要拿錢？）當時已經出港沒有給錢，但怕後面
        要出港不能通過才給錢，因為當時沒有載完」等語（參臺灣高雄地方法院檢
        察署八十九年度偵字第一五三二七號偵查卷第二十四頁反面）。
      2.被告丁○○雖供承伊僅為敷衍被告乙○○，並無行賄與警員即被告甲○○、
        丙○○等人之意，惟被告乙○○已於航業海員調查處高雄站偵訊中明確供稱
        傑運公司係由被告丁○○及其妻即被告戊○○共同經營，復於臺灣高雄地方
        法院檢察署檢察官偵訊中自承：「（歐太太與他先生對行賄是否知情？）是
        的，他們知情」、「（是歐太太叫你們如此做？）可以多載一點東西對我們
        較有利，是歐太太介紹我們用這種方式處理」等語明甚（參臺灣高雄地方法
        院檢察署八十九年度偵字第一五三二七號偵查卷第十七頁反面），且參諸前
        開通訊監聽所監錄八十八年六月十日十八時三十五分十九秒所示之內容，被
        告丁○○確已知悉被告乙○○行賄並予以同意。
      3.至卷附之台塑關係企業總管理處總經理室九十二年十月八日（92）台總字第
        ０二０三四號函覆本院雖稱：傑運企業有限公司於八十九年一月一日起至八
        十八年六月三十日期間，車輛承運本公司之機件，鋼板等物品進廠區之過磅
        資料，經詢負責本公司麥寮廠區進廠過磅業務之麥寮警衛處結果，因時逾四
        年，已逾過磅資料僅保留二個月之期限，因而未能提供所需資料等情。經核
        與被告丁○○、戊○○犯罪之成立不生影響，自難採為有利於歐、鄭二人之
        認定。另卷附之交通部公路總局嘉義區監理所台南監理站九十二年八月八日
        嘉監南字第０九二００一七七四三號函覆本院雖稱：經查傑運企業有限公司
        所有ＺＷＥ－五二九號營業貨運曳引車於八十八年元月至七月份並無違規紀
        錄等情。又卷附之高雄市政府交通局九十二年八月八日高市交裁字第０九二
        ００一六一九二號函覆本院雖稱：傑運企業有限公司所有之ＩＵ－０一０、
        ＸＭ－五四六、ＸＭ－五四七號等車自八十八年元月迄至七月無超載、超長
        、超寬、超高之交通違規案件，其他各車（ＡＪ－五九三、ＪＡ－八０一、
        ＸＭ－五四八、ＸＭ－五八０、ＩＺ－九三二、ＸＭ－五八二、ＸＭ－六八
        九、ＸＦ－七四六號）之違規案件均於八十八年辦理結案手續完竣，業依據
        違反道路交通管理事件統一裁罰基準及處理細則第七十七條銷毀等情。惟查
        上開營業貨車曳引車縱有超載等違規情事，未必會遭警查獲而開罰單，是不
        能僅以上述各車未發現違規記錄乙節，即反證被告丁○○、戊○○二人未犯
        罪。從而，上述二函件尚難採為有利於歐、鄭二人之認定。事證已臻明確，
        其等之犯行堪以認定。
  四、被告乙○○部分：
    (一)訊據被告乙○○固坦承000000000號及0000000000號行動
      電話號碼均為伊所使用，惟辯以：伊未因避免超載遭開罰單而交付賄款予被告
      甲○○、黃耀貞，伊於航業海員調查處高雄站偵訊中所為之供述不實在，至於
      伊雖曾與被告甲○○及其友人前往雪莉舞廳消費，因伊有事先行離去而花費一
      萬餘元，而該部分花費係伊個人消費云云。
    (二)惟查：被告乙○○確於航業海員調查處高雄站及臺灣高雄地方法院檢察署檢察
      官偵訊中為前開供承，為前已述（均引用前開證據之論述），是被告乙○○辯
      以其未為調查局筆錄所載之供述云云，顯非可採。犯行堪以認定。
  五、查貪污治罪條例於九十年十一月七日修正公布施行，於同年月九日生效。關於
      其中第四條第一項第五款依據法令從事公務之人員，違背職務之行為，收受賄
      賂或其他不正利益之規定及同法第十一條對於依據法令從事公務之人員，關於
      違背職務之行為，交付賄賂或其他不正利益之規定，前開二罪之法定刑均未修
      正，先予敘明。次按貪污治罪條例第十二條規定，犯第四條至第六條之罪，情
      節輕微，而其所得或所圖得財物或不正利益在新臺幣五萬元以下者，減輕其刑
      。其立法目的，乃由於本條例之訂定，在於改造風氣，嚴懲重大之貪污。惟對
      於所得或所圖得之財物為五萬元以下之行為，因情節較為輕微，避免處罰過於
      嚴苛，期能以較輕之刑罰相繩，即能達到感化而防再犯之目的，以免輕罪重罰
      之弊，有最高法院八十七年度臺上字第一八二五號判決意旨可資參照。再按戡
      亂時期貪污治罪條例第十條規定應予追繳者，以被告貪污所得之財物為限，而
      「不正利益」既無明文規定，自不能包括在內，復經最高法院七十四年度臺上
      字第一三五五號判例意旨、七十九年度臺上字第四四一九號判決意旨揭櫫明確
      。再對於依據法令從事公務員關於違背職務之行為，交付不正利益之行為，因
      此項不正利益純為該公務員所支付，而不正利益應以所交付之代價全部為計算
      ，有臺灣高等法院暨所屬法院七十年度法律座談會結果可採，併為敘明。
      核被告甲○○所為，係犯貪污治罪條例第四條第一項第五款之依據法令從事公
      務之人員，對於違背職務之行為，收受賄賂或不正利益罪。被告甲○○多次犯
      行，時間緊接、手段相似，係基於概括之犯意，多次觸犯犯罪構成要件相同之
      罪名，應依連續犯之規定，論以其中情節較重即對於違背職務之行為，收受不
      正利益一罪。被告丙○○所為，係犯貪污治罪條例第四條第一項第五款之依法
      令從事公務之人員，對於違背職務上之行為，收受賄賂罪。被告丁○○、戊○○及乙○○不具依據法令從事公務人員之身分，對於依據法令從事公務之被告
      甲○○、丙○○關於違背職務之行為，交付賄賂或不正利益之行為，均犯貪污
      治罪條例第十一條第二項、第一項之罪。公訴人疏未注意被告丁○○、戊○○
      及乙○○等人不具依據法令從事公務人員之身分，以渠等三人為同條例第十一
      條第一項之依據法令從事公務之人員對於依據法令從事公務之人員，關於違背
      職務之行為交付賄賂之罪，起訴法條容有未洽，應予變更。被告丁○○、戊○○及乙○○就對同案被告甲○○、丙○○行賄有犯意聯絡，行為分擔，就各該
      部分均應論以共同正犯。被告丁○○、戊○○及乙○○等人就上開犯行，時間
      緊接、手段相似，所犯又係同一罪名之罪，被告乙○○部分（含交付賄賂及不
      正利益應依情節較重者論以連續對於依據法令從事公務之人員關於違背職務之
      行為交付不正利益一罪。被告丁○○、戊○○部分（均未交付不正利益）均論
      以連續對於依據法令從事公務之人員關於違背職務上之行為交付賄賂一罪。另
      被告甲○○、丙○○、丁○○、戊○○及乙○○所或所交付之財物均在五萬元
      以下，均應依貪污治罪條例第十二條第一項及第二項規定減輕其刑。雖公訴人
      認被告甲○○、丁○○、戊○○及乙○○之收賄、行賄達十餘次，而無貪污治
      罪條例第十二條第一、二項規定之適用，惟依卷附證據所示，並無證據認定被
      告甲○○、丁○○、戊○○及乙○○之收賄、行賄次數，僅可認定前開被告收
      賄及行賄數額未逾五萬元，故認被告甲○○等人仍有該規定之適用，併為敘明
      。又被告乙○○於偵查中自白犯行，有航業海員調查處高雄站八十九年七月六
      日偵訊筆錄、臺灣高雄地方法院檢察署九十一年五月三十日訊問筆錄附卷可憑
      （參臺灣高雄地方法院檢察署八十九年度偵字第二二○九九號偵查卷第五十八
      頁至第七十頁），應依同條例第第十一條第三項之規定減輕其刑。又被告丙○○僅收受賄賂一次，金額亦只二千元，情節輕微，法重情輕，若科以法定最輕
      刑度（有期徒刑十年），猶嫌過重，犯罪情狀堪以憫恕，依刑法第五十九條規
      定減輕其刑，被告乙○○、丙○○均依法遞減之。
六、原審予以被告等論科，固非無見，惟查(一)被告甲○○並無於八十八年五月二日違
    背職務收受賄賂之行為，被告丁○○、戊○○、乙○○三人於當日均無對被告甲○○有行賄之犯行，理由詳後述，而原判決認被告四人有前述收賄及行賄犯行，
    自有未合。(二)被告乙○○雖於「雪莉舞廳」有對被告甲○○交付二萬元之不正利
    益犯行，惟丁○○、戊○○二人並無交付上開不正利益之行為，而原判決認丁○○、戊○○有上開犯行，並依對於違背職務之行為交付不正利益罪論科，並有未
    合。(三)被告丙○○所為，係犯對於違背職務之行為收受賄販罪，而原判決主文則
    記載：「丙○○依據法令從事公務之人，對於職務之行為，收受賄賂」，自屬矛
    盾。被告等上訴意旨，各執前詞，否認犯罪，固無足取，然原判決既有上述可議
    ，自應由本院將原判決撤銷改判。審酌被告甲○○、丙○○身為高雄港警所警員
    ，肩負維持社會秩序之責，然竟未能廉潔自持，罔顧規定，放行違規車輛，違背
    職務收受賄賂，本應從重量刑，惟念其等犯罪所得無多，均在五萬元以下，丙○○僅收受二千元賄賂，情節尚輕。而被告丁○○、戊○○、乙○○為圖減輕運費
    成本，一時失慮，觸犯刑章等一切情狀，分別量處如主文所示之刑，並均依同條
    例第十七條之規定，分別宣告如主文所示之褫奪公權。另被告甲○○所收受賄款
    二萬元及被告丙○○所收取之二千元，應依貪污治罪條例第十條第一、二項之規
      定應予追繳並沒收，如全部或一部無法追繳時，應以其財產抵償之。
七、查被告戊○○前未曾受有期徒刑以上刑之宣告，被告丁○○前於七十四年十月九
    日因違反國家總動員法案件，經最高法院以七十四年度台上字第五五四一號判處
    有期徒刑八月確定，於七十六年七月十一日執行完畢。被告乙○○於七十八年十
    一月十日因傷害案件，經原審判處有期徒刑三月，於七十九年二月八日執行完畢
    ，被告丁○○、乙○○於前案執行完畢後，五年以內均未曾受有期徒刑以上刑之
    宣告，以上各情，有台灣高等法院被告全國前案紀錄表在卷可稽。茲因為節省載
    運成本，一時失慮，觸犯刑章，所犯情節非重，經此偵審程序及科刑教訓，當知
    所警惕，應無再犯之虞，本院因認其等所受刑之宣告，以暫不執行為適度，併各
    宣告緩刑四年，以啟自新。
八、公訴意旨另以：被告甲○○於八十八年五月二日，利用擔任高雄港警所三號碼頭
    派出所執行守望勤務之機會，對於傑運公司所屬貨車違規超載鋼板不予取締，竟
    違背職務，對於每輛超載貨車收受五百元之賄賂，而予放行，被告丁○○、戊○○、乙○○竟對甲○○共同行賄，因認被告甲○○有犯對於違背職務之行為，收
    受賄賂，被告丁○○、戊○○、乙○○有犯對於甲○○違背職務之行為交付賄賂
    罪嫌。訊據被告等四人均堅決否認有前開收受賄賂及交付賄賂犯行。而經原審對
    乙○○八十八年五月二日監聽錄音帶進行勘驗結果：「法官問乙○○：現在是南
    仔的班，現在不通』是什麼意思﹖」、「被告乙○○回答：『這是指甲○○的班
    ，但是他不讓我通過。」等情，有勘驗筆錄附於原審卷第二五四頁可稽。由上觀
    之，被告甲○○於八十八年五月二日並無違背職務行為收受賄賂之行為，至為明
    確，而被告丁○○、戊○○、乙○○自亦無交付賄賂之行為，應無疑義。被告等
    四人此部分犯罪，尚屬不能證明，惟公訴人認被告等四人此部分與其前開論罪科
    刑部分，且有連續犯裁判上一罪之關係，故不另為被告等四人此部分無罪之諭知
    。
據上論斷，應依刑事訴訟法第三百六十九條第一項前段、第三百六十四條、第二百九
十九條第一項前段，第三百條，貪污治罪條例第二條、第四條第一項第五款、第十一
條第一項、第二項、第三項、第十條第一項、第二項、第十二條第一項、第二項、第
十七條，第十九條、刑法第二十八條、第五十六條、第三十七條第二項、第五十九條
、第七十四條第一款、第二款，判決如主文。
本案經檢察官朱文彬到庭執行職務。
中    華    民    國     九十二     年      十二      月     二十五     日
                              臺灣高等法院高雄分院刑事第三庭
               審判長法官  謝宏宗
                                        法官  曾玉英
                                        法官  黃建榮
右正本證明與原本無異。
如不服本判決應於收受本判決後十日內向本院提出上訴書狀，其未述上訴理由者，
並得於提起上訴後十日內向本院補提理由書狀（均須按他造當事人之人數附繕本)「
切勿逕送上級法院」。
                                      書記官  賴梅琴
中    華    民    國     九十二     年      十二      月     二十六     日
附錄：本判決論罪科刑法條：
貪污治罪條例第四條第一項第五款：
有左列行為之一者，處無期徒刑或十年以上有期徒刑，得併科新臺幣一億元以下罰金
：
五、對於違背職務之行為，要求、期約或收受賄賂或其他不正利益者。
貪污治罪條例第十一條第二項、第一項
對於第二條人員，關於違背職務之行為，行求、期約或交付賄賂或其他不正利益者，
處一年以上七年以下有期徒刑，得併科新臺幣三百萬元以下罰金。
不具第二條人員之身分而犯前項之罪者，亦同。
                                                                     Ａ


司法院資訊處製作；財團法人民間司法改革基金會備份。
